臺灣高等法院交通事件裁定　　　　　　　　　　　　九十一年度交抗字第七四一號
　　抗告人即
　　異議人　　 甲○○
右抗告人因違反道路交通管理處罰條例案件，不服臺灣板橋地方法院中華民國九十一
年七月二十九日九十一年度交聲字第一六五號裁定（原處分案號：臺北市交通事件
裁決所九十一年六月四日北市裁三字第駕裁二二—ＡＢＸ八三五五三六號），提起抗
告，本院裁定如左：
    主  文
抗告駁回。
    理  由
一、本案原審裁定以：異議人即受處分人甲○○於民國九十一年四月一日下午六時十
    分許，駕駛車牌號碼ＧＤ—二九四五號自用小客車，行經臺北市○○路有燈光號
    誌管制之交岔路口闖紅燈，經警舉發，有臺北市政府警察局北市警交大字第ＡＢ
    Ｘ八三五五三六號舉發違反道路交通管理事件通知單乙紙可稽。原處分機關臺北
    市交通事件裁決所依道路交通管理處罰條例第五十三條、第六十三條第一項第三
    款，於九十一年六月四日北市裁三字第駕裁二二—ＡＢＸ八三五五三六號裁處罰
 鍰新臺幣（下同）二千七百元，並記違規點數三點。原審調查結果認原處分機關
    之裁決，並無任何違誤，量罰亦甚妥適，應予維持，異議為無理由，予以駁回。
    經本院調查結果，原審裁定認事用法均無不當，理由亦翔實，應予維持，並引用
    原審裁定書記載之理由（如附件原審裁定書）。
二、本案事證已明，抗告人仍執陳詞稱當時該地未設立箭頭導引燈，伊提出異議之目
    的在促進改進號誌工程；警察到庭作證時，應該發誓，如有虛偽，必招天譴；國
    庫空虛，執政當局逼警浮濫取締；再處罰條文，應該適用道路交通管理處罰條例
    第四十八條，司法院之解釋諒必出於法學素養淺薄或一時糊塗之法官，應重新建
    立判例等語，而指摘原裁定不當。查抗告人之主張或為「請願」範疇，非本院職
    掌；證人之作證，法律已有具結之規定；至於原審適用法條，亦無違誤，抗告人
    之抗告，為無理由，應予駁回。
據上論結，應依道路交通案件處理辦法第二十五條、第二十六條，刑事訴訟法第四百
十二條，裁定如主文。
中      華      民      國    九十一    年      十      月      七      日
                              臺灣高等法院交通法庭
                                  審判長法  官  陳  貽  男
                                        法  官  陳  憲  裕
                                        法  官  王  炳  梁
右正本證明與原本無異。
不得再抗告。
                                        書記官  潘  大  鵬
中      華      民      國      九十一   年     十    月        九      日
附件：
臺灣板橋地方法院交通事件裁定                  九十一年度交聲字第一六五號
    原處分機關  臺北市交通事件裁決所
    受處分人即
    異  議  人  甲○○  男  四十八歲（民國○○○年○月○○日生）
                        住臺北縣三重市○○路一四五巷五號四樓
                        身分證統一編號：Ｓ一0000000號
右列受處分人即異議人因違反道路交通管理處罰條例案件，對於臺北市交通事件裁決
所九十一年六月四日北市裁三字第駕裁二二—ＡＢＸ八三五五三六號裁決處分，聲明
異議，本院裁定如左：
    主  文
異議駁回。
    理  由
一、原處分機關以受處分人即異議人甲○○，於民國九十一年四月一日下午六時十分
    許，駕駛車牌號碼ＧＤ—二九四五號自用小客車，行經臺北市○○路有燈光號誌
    管制之交岔路口闖紅燈，經警舉發，爰依道路交通管理處罰條例第五十三條、第
    六十三條第一項第三款，裁處罰鍰新臺幣（下同）二千七百元，並記違規點數三
    點，異議人具狀並到庭陳述略以伊於前揭時地，號誌燈轉紅，遂依規定停於車線
    ，卻發現前面路口是圓環區，直覺可以右轉，右邊又無號誌燈，於是右轉行駛，
    卻遭警舉發，然圓環之設計，主要目的在於紅燈時利於右轉車通行，以使交通更
    順暢，這是常識，若有特別原因，不欲駕駛人紅燈右轉，似乎應有類如「本圓環
    紅燈禁止右轉」之警告標誌才屬合理，況號誌燈又設在左側非駕駛人習慣注意之
    處，又伊認違規之事實是紅燈右轉，而非闖紅燈，法理上應以道路交通管理處罰
    條例第四十八條第二項才屬合適云云。
二、按汽車駕駛人行經有燈號管制之交岔路口闖紅燈者，處新臺幣一千八百元以上五
    千四百元以下罰鍰，並應記違規點數三點，道路交通管理處罰條例第五十三條、
    第六十三條第一項第三款分別定有明文。又汽車駕駛人在無箭頭導向燈號狀況下
    ，紅燈左轉或右轉，均以闖紅燈論。司法院七十年六月二十二日（七十）院臺廳
    字第０三六一三號函可資參照。再按車輛面對圓形紅燈表示禁止通行，不得超越
    停止線或進入路口，道路交通標誌標線號誌設置規則第二百零六條第一項第五款
    第一目亦有明文。是道路交通管理處罰條例第四十八條第二款固規定：「汽車駕
    駛人於轉彎時，不依標誌、標線、號誌指示者，處二百元以上六百元以下罰鍰」
    ，惟該條僅係就汽車駕駛人於轉彎時，不依標誌、標線、號誌指示所為一般性之
    禁止及處罰規定，而同條例第五十三條則係就汽車駕駛人，不依號誌指示駕駛之
    違規行為中，其情節較嚴重者之「行經有燈光號誌管制之交岔路口闖紅燈」之行
    為，所設之加重處罰特別規定，合先敘明。查：
(一)、異議人甲○○於九十一年四月一日下午六時十分許，駕駛車牌號碼ＧＤ—二九四
    五號自用小客車，行經臺北市○○路有燈光號誌管制之交岔路口，於其所面對紅
    綠燈號誌已轉換為紅燈時，仍右轉行駛等事實，業經異議人到庭陳稱：當時行駛
    在康定路上，看到前面號誌燈面為圓形紅黃燈，而當時是亮圓形紅燈，本來有停
    在停止線前，我認為該地前方是圓環，所以雖然是紅燈我仍然右轉，假如是綠色
    箭頭由紅燈轉成綠燈我就不會違規等語（見本院九十一年七月二十五日訊問筆錄
    ），並有臺北市政府警察局北市警交大字第ＡＢＸ八三五五三六號舉發違反道路
    交通管理事件通知單乙紙可稽，是異議人於前開時地，駕駛上揭車輛，行經有燈
    光號誌管制之交岔路口時，既已見管制該交岔路口之燈光號誌燈面為圓形紅黃綠
    燈，當時亮圓形紅燈，則其面對圓形紅燈，本即不得超越停止線或進入路口，其
    復在無箭頭導向燈號狀況下，逕行右轉行駛，顯已超越停止線，依上揭司法院函
    釋及道路交通標誌標線號誌設置規則，自已違反紅燈禁止通行之規定，是其行經
    有燈光號誌管制之交岔路口闖紅燈之交通違規事實，應堪認定。
(二)、又本件異議人遭舉發交通違規之地點為康定路與成都路交岔路口，康定路並設有
    右轉成都路（前方為中興橋往三重方向）之右轉專用車道，於康定路右轉專用車
    道與康定路間有安全島乙座，該路口左側則設有圓形紅黃綠燈號誌之柱立式行車
    管制號誌，至成都路直行上中興橋往三重方向之交岔路口右側亦設有圓形紅黃綠
    燈號誌之柱立式行車管制號誌之情，有本件舉發員警藍志成庭呈繪製之當地路況
    圖及相片七幀可稽，是當地路況，應係於康定路右轉專用車道與康定路間有安全
    島乙座，而非異議人所指稱之圓環。再中興橋為連接臺北市、縣之重要橋樑，該
    地車流量頻繁，果若於大量車流，沿成都路，直行上中興橋往三重方向行駛時，
    同時再併入康定路右轉專用車道之車流，衡情，此將有礙於該地之交通順暢及安
    全。況康定路雖設有右轉成都路（其前方有中興橋往三重方向）之右轉專用車道
    ，然該路口係設圓形紅黃綠燈號誌之柱立式行車管制號誌，並未設有箭頭導向燈
    號，則駕駛人行經該路口，不論直行往前亦或右轉行駛，其行駛本均應依照該管
    制燈號之顯示，異議人上揭辯稱，圓環之設計目的在於紅燈時，利於右轉車通行
    ，使交通更順暢云云，尚屬無據。
(三)、再道路交通管理處罰條例第五十三條性質上係屬同條例第四十八條第二款之特別
    規定，於行為人有該當特別規定之行為時，依特別規定優先於一般規定之原則，
    自應依特別規定闖越紅燈之處罰規定裁處。綜上所述，原處分機關據以援引首揭
    規定，而為上開裁處尚無不當，本件異議為無理由，應予駁回。
三、據上論斷，應依道路交通案件處理辦法第十九條，裁定如主文。
中      華      民      國      九十一      年    七    月    二十九    日
                              臺灣板橋地方法院交通法庭
                                  法  官  陳明偉
如不服本裁定應於送達後五日內向本院提出抗告狀
